【裁判字號】    95,聲判,11
【裁判日期】    950704
【裁判案由】    聲請交付審判
【裁判全文】
臺灣屏東地方法院刑事裁定              95年度聲判字第11號
聲  請  人  甲○○
代  理  人  蘇精哲律師
            徐建光律師
被      告  乙○○
上列聲請人因被告詐欺等案件, 不服臺灣高等法院高雄分院檢察
署95年度上聲議字第618 號駁回再議之處分（原不起訴處分案號
：臺灣屏東地方法院檢察署94年度偵續字第49號、94年度偵字第
4323號）, 聲請交付審判, 本院裁定如下:
    主  文
聲請駁回。
    理  由
一、聲請人即告訴人甲○○聲請交付審判意旨略以:
    (一)被告乙○○為嘉新食品化纖股份有限公司（下稱「嘉新公
      司」）襄理兼業務員, 負責為該公司從事雞隻買賣業務。
      聲請人則提供養雞場代該公司飼養雞隻以賺取酬勞。因此
      被告代表「嘉新公司」至聲請人之雞寮查看雞隻飼養情形
      並指導工入梁秋菊飼養雞隻, 乃業務之需, 至為尋常。且
      聲請人前於民國91年8 月底, 因資金調度困難, 遂與鑫三
      峰公司協調, 將聲請人之養雞場出讓予鑫三峰公司使用,
      而鑫三峰公司又將該聲請人之養雞場轉交給被告於同年9
      月27日購入小雞飼養使用, 此有記載買受人即被告乙○○
      出貨單之憑證1 紙可稽, 證人即鑫三峰負責人郭山田對此
      事亦知之甚詳, 故被告與聲請人並非合夥關係。檢察官以
      證人梁秋菊於偵查中證稱: 「我曾受僱於告訴人與被告,
      大約在2 年前沒做, 我大約幫他們做1 年多, 最初4 月1
      日是黃先生給付給我, 詳細年份我不清楚, 薪資是22,000
      元, 之後為20,000元, 後來是劉先生給付薪資給我, 他們
      看來應該是朋友, 他們都有教我如何養雞, 他們都來一下
      就走了, 我只知道他們會來看雞寮, 實際情形我不清楚。
      」等語, 認定被告與告訴人間有合夥關係, 並進而認定被
      告未侵占嘉新公司依約應支付聲請人之代養費541,685 元
      , 均屬誤認。
    (二)被告曾先後於91年7 月間及同年8 月間向聲請人收取應繳
      付「嘉新公司」之新臺幣（下同）382,943 元及602,117
      元買賣雞隻款項, 惟均未向「嘉新公司」報帳, 此觀該公
      司開立之7 月分及8 月分對帳收款明細表, 並無聲請人之
      購買紀錄即明, 因此被告對該等款項顯有為自己不法所有
      之意圖。又被告於91年8 月初, 與聲請人在電話中結算7
      月之382,943 元買雞帳款時, 曾求要求聲請人開立面額40
      萬元之支票, 並寄放在鑫三峰公司郭山田處, 待被告有空
      時再自行前往拿取。聲請人遂依其指示, 於91年8 月3 日
      簽發系爭40萬元之支票交予郭山田, 並告以此支票為交予
      乙○○之買雞款。詎郭山田竟於91年8 月5 日將系爭支票
      交由銀行代收, 並未繳還嘉新公司, 此有系爭支票背面銀
      行所蓋代收日期戳章及證人郭山田之證詞可證。故被告乙
      ○○於偵查中所辯: 「告訴人所開的票載發票日為91年10
      月28日, 票期太長, 公司沒辦法接受, 故要求告訴人改日
      期, 但告訴人不改, 所以我才自己將錢先墊付給公司, 是
      用匯款方式, 那張票我就拿給鑫三峰, 因為我跟鑫三峰有
      生意往來云云」亦為臨訟編謊之詞, 原處分不察, 誤信被
      告乙○○之辯詞, 尚有違誤。
    (三)此外, 被告雖於91年9 月25日匯出477,975 元予「嘉新公
      司」, 並辯稱該筆款項包含墊付前開聲請人應支付「嘉新
      公司」之40萬元買賣雞隻款項, 其餘77,975元匯款金額則
      是好幾個人一起匯款云云。惟該77,975元究係何人匯款？
      總數是否即77,975元, 均有待詳查, 否則逕以477,975 元
      之匯款充做聲請人之40萬元帳款, 實難令人心服。爰聲請
      法院裁准將被告乙○○之犯罪交付審判, 治其應得之罪,
      以懲不法。
二、按告訴人不服上級法院檢察署檢察長或檢察總長認為再議為
    無理由之駁回處分者, 得於接受處分書後10日內委任律師提
    出理由狀, 向該管第一審法院審請交付審判。法院認交付審
    判之聲請不合法或無理由者, 應駁回之, 刑事訴訟法第258
    條之1 及同法第258 條之3 第2 項對此定有明文。次按, 刑
    事訴訟法第258 條之1 規定告訴人得向法院聲請交付審判,
    乃係該法新增對於「檢察官不起訴或緩起訴裁量權」之外部
    監督機制, 亦即由法院審查檢察官所為不起訴或緩起訴處分
    是否正確及是否已達可逕予起訴審判之程度, 以避免檢察機
    關認定有誤。依此立法精神, 法院就聲請交付審判案件之審
    查, 固得依同法第258 條之3 第3 項「為必要之調查」, 然
    其調查證據之範圍, 應以偵查中曾顯現之證據為限, 不得就
    告訴人提出之「新證據」再為調查, 亦不可蒐集偵查卷以外
    之證據, 否則將與刑事訴訟法第260 條之「再行起訴」制度
    混淆。
三、經查：
    (一)聲請人原告訴意旨略以：
      1.聲請人甲○○與「嘉新公司」簽訂雞隻代養契約, 雙方
        約定由聲請人替「嘉新公司」飼養雞隻, 飼養完畢後,
        「嘉新公司」即以雞隻重量換算代養費予聲請人。被告
        則係「嘉新公司」業務員。91年4 月10日, 聲請人與「
        嘉新公司」所簽訂第6 批代養雞隻於飼養完畢出售後,
        「嘉新公司」依約應支付聲請人代養費541,685 元, 惟
        此筆代養費為被告所領取並予侵占, 因認被告涉有業務
        侵占罪嫌。
      2.聲請人向「嘉新公司」買回所代養之第3 批成雞, 被告
        於91年8 月間, 前往聲請人位在高雄縣美濃鎮之養雞場
        , 向聲請人收取購買成雞之貨款40萬元支票一紙後, 竟
        未將該紙支票交給「嘉新公司」, 反交予第三人郭山田
        , 致聲請人損失代養費12萬元, 因認被告涉有詐欺取財
        、侵占及背信等罪嫌。
    (二)臺灣屏東地方法院檢察署檢察官就聲請人所訴被告犯罪事
      實偵查後, 於95年1 月17日以94年度偵續字第49號為不起
      訴處分, 其處分意旨略以:
      1.對告訴意旨1.為不起訴處分之理由：
        訊據被告乙○○固不否認曾將該筆541,685 元現金領走
        , 惟堅詞否認有何業務侵占犯行, 辯稱：這批雞是我和
        聲請人合股飼養的, 並無簽約, 因為個人合股通常沒有
        簽約, 損益均分, 這些錢是支付相關的養雞費用, 因時
        間太久, 我找不到單據, 我在91年5 月15日及28日各匯
        款20萬元至聲請人配偶王玉珍之戶頭, 作為給付合夥飼
        養第3 批雞隻的費用, 這2 筆匯款是在我領取541,685
        元之前, 在結算後, 王玉珍有開2 張支票給我, 分別為
        10萬元（票號：0000000 號, 票載發票日：91年11月20
        日）與16萬元（票號：0000000 號, 票載發票日：91年
        11月30日）, 這2 張支票背面都有聲請人的背書, 但後
        來都退票了, 結帳的明細都在聲請人那裡等語。經查：
        聲請人否認其與被告間有合夥關係, 另雖不否認被告
          曾匯款40萬元至其配偶之帳戶, 惟陳稱：被告匯給我
          40萬元, 其中20萬元是第2 批雞隻的代養費, 另外我
          有跟被告借20萬元等語。查：證人梁秋菊到庭陳稱：
          我曾受僱於聲請人與被告, 大約在2 年前沒做, 我大
          約幫他們做1 年多, 最初4 月1 日是黃先生給付薪資
          給我, 詳細年份我不清楚, 薪資是22,000元, 之後為
          20,000元, 後來是劉先生給付薪資給我, 他們看來應
          該是朋友, 他們都有教我如何養雞, 他們都來一下就
          走了, 我只知道他們會來看雞寮, 實際情形我不清楚
          等語。可知被告確有給付薪水予在聲請人雞寮內工作
          之員工梁秋菊, 且有指導梁秋菊養雞事宜、並巡視雞
          舍等情形。再者, 聲請人雖陳稱被告匯款至其配偶帳
          戶內之40萬元, 其中20萬元係給付第2 批雞隻之代養
          費, 惟聲請人在其與「嘉新公司」涉訟之民事訴訟事
          件中（台灣台北地方法院93年度訴字第3581號, 上訴
          後為94年度上易字第629 號）, 卻主張關於第2 批代
          養費, 「嘉新公司」尚欠20萬元未給付, 此有前開93
          年度訴字第3581號判決原告起訴主張之記載及聲請人
          於94年10月13日所提出刑事補充事證狀所附該案「嘉
          新公司」所提出之民事答辯狀記載可證, 是聲請人對
          於被告為何匯款20萬元至其配偶帳戶一節, 前後指訴
          不一, 誠難認係真實。又被告所辯其與聲請人間合夥
          養雞一事, 因僅係二人間之私人約定, 無書面為證,
          且因二人對法律關係不甚熟稔, 是渠等當初對於合資
          或飼養情形之約定, 究是否該當所謂之「合夥」, 雖
          不無可疑, 然綜上各情, 可確定被告曾支付薪水予聲
          請人雞舍之員工, 且會察看雞舍, 則被告所稱其有替
          聲請人支付相關養雞費用一情即屬可採。另被告又曾
          匯款40萬元予聲請人, 縱該筆匯款僅係聲請人向被告
          借錢之債款, 已足認定被告領取該筆541,685 元款項
          後, 應係基於抵銷之意思而扣除聲請人所積欠之款項
          , 難謂係基於侵占之犯意而侵吞代養費。
        另關於上開代養費用, 在前開93年度訴字第3581號判
          決「四、」理由欄之「（6） 」中, 經法院認定劉金
          昌（即本案被告）雖曾匯款40萬元予聲請人, 然此僅
          係聲請人與乙○○間私人會算之問題, 仍難認為係「
          嘉新公司」對聲請人清償之代養費, 是「嘉新公司」
          就此批代養費尚未清償完畢, 仍需支付予聲請人, 有
          前開判決原本附卷可憑, 在聲請人仍可向「嘉新公司
          」請求此筆代養費之情況下, 聲請人並未受有何損害
          , 附此敘明。
        此外, 復查無其他積極證據足認被告有何業務侵占犯
          行, 其犯罪嫌疑, 尚屬不足。
      2.對告訴意旨2.為不起訴處分之理由：
        訊據被告乙○○固不否認未將該紙40萬元之支票交回嘉
        新公司, 惟堅詞否認有何詐欺、侵占或背信犯行, 辯稱
        ：聲請人向我們公司買雞, 我當時是去收7 、8 月的帳
        款, 7 月份是382,943 元, 8 月份是602,117 元, 聲請
        人無法一次支付, 所以先開40萬元的支票, 所開的票載
        發票日為91年10月28日（即所謂遠期支票）, 但公司無
        法接受, 因為票期太長, 叫聲請人改日期, 聲請人也不
        改, 所以我自己將錢先墊付給公司, 是用匯款的方式,
        那張票我就拿給鑫三峰, 因為我跟鑫三峰有生意往來等
        語。經查：
        被告所辯其已先將40萬元之款項墊付予「嘉新公司」
          一節, 經調閱被告匯出款項之合作金庫銀行屏南分行
          交易明細表, 查知於91年9 月25日, 確曾從該帳戶匯
          出一筆477,975 元, 有該行94年12月15日合金屏南字
          第0940006285號函所附之被告上開帳戶（帳號：0000
          -000-000000 號）交易明細表在卷可按, 再經指派該
          署檢察事務官依上開交易紀錄, 至該行調出該筆匯款
          之匯款單據, 查知確係匯款予「嘉新公司」, 有以數
          位相機所拍攝上開匯款單據照片數幀附卷可徵。上情
          雖因「嘉新公司」已經解散, 無法向該公司確認相關
          資料, 惟被告供稱：匯款金額為477,975 元, 是因為
          有時候好幾個人一起匯, 所以匯款金額不一定, 但是
          因為要有這麼大筆金額的不多, 所以知道這包含墊付
          聲請人之40萬元, 當時我匯款後有打電話通知台中業
          務助理小姐等語, 與常情相符, 且聲請人亦陳稱：後
          來公司沒有向我要這40萬元等語, 而「嘉新公司」於
          前開93年度訴字第3581號案件中, 亦未向聲請人請求
          支付該筆款項, 顯見被告確已將該40萬元交予「嘉新
          公司」, 並未侵占。至被告雖未將聲請人所交付之支
          票1 紙交予「嘉新公司」, 而另交給與其有生意往來
          之鑫三峰, 然支票係有價證券, 有價證券著重流通性
          , 是被告因票期問題, 先行墊付與該支票票載金額相
          等之金額予「嘉新公司」, 其將支票另行流通使用,
          於法並無違背, 難認該當詐欺、侵占或背信之犯行。
        聲請人雖主張其因此損失代養費12萬元, 然其又陳稱
          ：只要被告將40萬元交給公司, 不管時間先後等語,
          即被告將該40萬元交予「嘉新公司」之時間先後, 對
          聲請人之權利並無影響。則依上述, 被告既已將該筆
          40萬元交予「嘉新公司」, 「嘉新公司」竟未與聲請
          人結算相關代養費用, 此應係「嘉新公司」與聲請人
          間民事契約是否履行之問題, 與被告無涉, 因認被告
          罪嫌不足, 為不起訴處分。並認聲請人雖聲請傳訊王
          金世英、張淋濱、張偉松、鄭榮傑、梁秋菊及郭山田
          等人, 其中梁秋菊業經傳訊, 至其餘人士, 經遍觀聲
          請狀上所列渠等到庭可證明之事項, 或與本案事實無
          涉, 或係被告或聲請人所不否認、爭執而無傳訊之必
          要, 均與本件爭點無關, 本件僅需釐清相關當事人間
          之法律關係, 即可明瞭被告之法律責任, 是基於訴訟
          經濟、節省相關當事人勞費之原因, 爰不另一一傳訊
          。
    (三)聲請人對於該不起訴處分不服, 以: 「原檢察官採信被告
      分別辯稱：『這批雞是我與聲請人合夥代養, 我於91年5
      月15日及同年月28日各匯款20萬元至聲請人配偶王玉珍戶
      頭作為合夥資金, 所有的費用及資金都是我支出的, 所以
      代養費用541,685 元我領取後, 扣除相關費用, 聲請人再
      開2 張支票（1 張16萬元、1 張10萬元）作為結算等語。
      』及辯稱：『聲請人的票期太長又不願改, 所以我以匯款
      方式將40萬元的購雞款交付嘉新公司等語。』, 並採信證
      人梁秋菊之證述, 認為被告罪嫌不足。惟查：被告所辯及
      證人梁秋菊之證述均不實, 聲請人之指訴另有證人郭山田
      、張淋濱、張偉松、鄭榮捷、王金世英等知悉可證。原檢
      察官未傳訊顯有未當, 被告應涉有詐欺等罪嫌等語」為由
      , 聲請再議。嗣經台灣高等法院高雄分院檢察署以「本件
      被告所辯核與證人梁秋菊之證述相符, 聲請人雖否認被告
      合夥之事實, 但對於被告為何匯款20萬元至其配偶之帳戶
      一節, 前後指訴不一, 誠難認係真實。且聲請人亦自承：
      『後來嘉新公司沒有向我要這40萬元等語』。而嘉新公司
      於前開93年度訴字第3581號案件中, 亦未向聲請人請求支
      付該筆款項, 顯見被告確已將該40萬元給付予嘉新公司,
      並未侵占該筆款項, 被告無不法情事, 已經原檢察官於不
      起訴之處分書詳為敘明。聲請人雖執前詞指稱被告所辯及
      證人梁秋菊之證述均不實, 惟並未舉出具體證據以供檢察
      官調查, 此外亦查無積極證據足以證明被告犯行, 原檢察
      官為不起訴處分, 核無不合。至聲請人聲請傳訊王金世英
      、張淋濱、張偉松、鄭榮傑、及郭山田等人部分, 遍觀聲
      請狀上所列渠等到庭可證明之事項, 有些事項與本案事實
      無涉, 有些事項係被告或聲請人所不否認、爭執, 而無傳
      訊之必要, 均與本件之爭點無關, 本件實僅需釐清相關當
      事人間之法律關係, 即可明瞭被告之法律責任, 是本件被
      告罪嫌不足已明確, 無再傳訊之必要」, 認聲請再議為無
      理由, 而於95年5 月23日以95年度上聲議字第618 號處分
      書予以駁回, 此有該署95年度上聲議字第108 號駁回處分
      書各1 份附卷可考。
    (四)聲請人雖以首開理由, 對臺灣高等法院高雄分院檢察署所
      為前開95年度上聲議字第618 號駁回處分表示不服, 並聲
      請本院裁定交付審判。然經本院調閱臺灣屏東地方法院檢
      察署94年度偵續字第49號、94年交查字第101 號及94年偵
      字第4323號等相關卷證後認為:
      1.原不起訴處分及駁回處分意旨依查得之證據, 就告訴人
        所指訴之事實1.部分（即告訴人指訴被告侵占541,68 5
        元現金部分）, 認定被告確有替聲請人支付相關養雞費
        用, 且曾事先匯款40萬元予聲請人, 不論該筆匯款係聲
        請人向被告借貸之金錢, 或係合夥飼養雞隻之費用, 均
        可認為被告向「嘉新公司」領取該筆541,685 元款項後
        , 係基於抵銷之意思而扣除聲請人所積欠之款項, 並非
        基於侵占犯意而侵吞代養費, 其推論合於情理, 認事用
        法亦無違誤。聲請人雖以「被告乙○○出貨單之憑證」
        1 紙及「證人郭山田之證詞」證明聲請人曾於91年8 月
        底, 將其養雞場出讓予鑫三峰公司使用, 再由鑫三峰公
        司將聲請人之養雞場轉交給被告於同年9 月27日購入小
        雞飼養使用, 故被告與聲請人就飼養雞隻一事並無合夥
        關係, 以資推翻檢察官所為認定。惟遍查全卷, 均不見
        聲請人前揭所稱「被告乙○○出貨單之憑證」1 紙及「
        證人郭山田之相關證詞」, 應屬偵查卷外之新證據, 本
        院無從調查, 更無從認定聲請人所言為真。況縱使被告
        與聲請人間就飼養該批雞隻確無合夥關係, 仍無從抹煞
        被告乙○○曾支付薪資予聲請人之雞寮員工梁秋菊; 匯
        款40萬元至聲請人配偶王玉珍帳戶; 及王玉珍曾簽發2
        張面額分別為10萬元及16萬元支票予被告, 其後均遭退
        票之事實, 而此等事證即為檢察官認定被告與聲請人曾
        有會算飼養雞隻費用或借貸關係之基礎, 是以聲請人所
        稱上開事證即使存在, 亦不足動搖檢察官所為認定。此
        外, 聲請人於本案陳稱被告匯款至其配偶王玉珍帳戶內
        之40萬元, 其中20萬元係給付第2 批雞隻之代養費, 惟
        在其與「嘉新公司」涉訟之民事訴訟事件中（台灣台北
        地方法院93年度訴字第3581號, 上訴後為94年度上易字
        第629 號）, 竟主張關於第2 批代養費, 「嘉新公司」
        尚欠20萬元未給付, 前後說詞矛盾, 聲請人之指訴顯然
        亦有瑕疵。
      2.至原不起訴處分及駁回處分意旨依查得之證據, 就告訴
        人所指訴之事實2.部分（即告訴人指訴被告侵占40萬元
        支票部分）, 認定被告確有匯款40萬元予「嘉新公司」
        , 「嘉新公司」亦從未向聲請人索討該40萬元款項, 足
        以證明被告並未侵占聲請人應交予「嘉新公司」之40萬
        元購雞價款, 其推論方式與一般人之經驗法則及論理法
        則均無違背。聲請人雖以其簽發予被告之40萬元支票,
        本應用以支付向「嘉新公司」購買雞隻之款項, 惟竟流
        入鑫三峰公司手中, 而指訴被告涉有侵占犯行。然被告
        既已代墊聲請人原應支付之款項, 則將其持有之支票另
        行流通使用, 乃合情適法之舉, 難認該當侵占犯行。聲
        請人雖又質疑被告於91年9 月25日匯予「嘉新公司」之
        477,975 元, 內容不明, 應再詳查其中77,975元究係何
        人匯款？然檢察官既依被告陳述認定聲請人業已清償「
        嘉新公司」40萬元之購雞款項, 則顯已無再就被告匯寄
        之其他77,975元調查來源之必要。且被告當時係以現金
        匯款, 故此部分之調查仍需仰賴被告自行出示相關證據
        , 若被告不願或不能提出, 則其調查途徑即告窮盡, 故
        檢察官就此部分未予調查, 亦難謂有不妥之處。
    (五)綜據上述, 本件卷內所呈現可用以證明被告犯罪之積極證
      據, 被告均已提出反證削弱其證明力, 雖然被告之辯解並
      非全然無疑, 然聲請人之指訴本身亦非毫無瑕疵, 故難以
      其所提之證據證明被告有聲請人所指之不法犯行, 原檢察
      官依查得之證據對聲請人提出之告訴為不起訴處分, 及由
      臺灣高等法院高雄分院檢察署檢察長駁回其再議之聲請,
      於法均無違誤。本件交付審判之聲請為無理由, 應予駁回
      。惟聲請人日後若發現新事實或新證據, 足以證明其所指
      訴之被告犯行時, 仍得依刑事訴訟法第260 條之規定, 訴
      請檢察官重啟偵查, 再行起訴, 爰附此敘明。
四、據上論斷, 應依刑事訴訟法第258 條之3 第1 項、第2 項前
    段, 裁定如主文。
中    華    民    國    95    年    7     月     4    日
                  刑事第四庭    審判長法  官  莊鎮遠
                                      法  官  劉敏芳
                                      法  官  王以齊
以上正本證明與原本無異。
不得抗告。
中    華    民    國    95    年    7     月     4    日
                                      書記官  盧姝伶


司法院資訊處製作；財團法人民間司法改革基金會備份。
